臺灣新北地方法院行政訴訟判決
110年度交字第689號
原      告  陳志輝

被      告  新北市政府交通事件裁決處
                    設新北市○○區○○路0段000號2樓
代  表  人  李忠台（處長）
                    住同上
訴訟代理人  黃慧婷律師

上列當事人間因交通裁決事件，原告不服被告民國110 年11月9
日新北裁催字第48-CT0000000號裁決，向本院提起行政訴訟，本
院判決如下：
    主  文
一、原告之訴駁回。
二、訴訟費用新臺幣300元由原告負擔。
    事實及理由
壹、程序方面：
一、原告不服被告所為道路交通管理處罰條例第8條之裁決而提
    起撤銷訴訟，依行政訴訟法第237條之1，應適用交通裁決事
    件訴訟程序。本件因卷證資料已經明確，本院依同法第237
    條之7規定，不經言詞辯論，直接裁判。
二、按行政訴訟法第237條之4第2項第1款、第4款：「地方法院
    行政訴訟庭收受前條起訴狀後，應將起訴狀繕本送達被告。
    被告收受起訴狀繕本後，應於20日內重新審查原裁決是否合
    法妥當，並分別為如下之處置：一、原告提起撤銷之訴，被
    告認原裁決違法或不當者，應自行撤銷或變更原裁決。但不
    得為更不利益之處分。四、被告重新審查後，不依原告之請
    求處置者，應附具答辯狀，並將重新審查之紀錄及其他必要
    之關係文件，一併提出於管轄之地方法院行政訴訟庭。」，
    此係新修正行政訴訟法（於民國〈下同〉100年11月23日修正
    公布），基於交通裁決事件所具質輕量多之特殊性質，並為
    使法律關係及早確定，於是創設「重新審查」之特別救濟機
    制，而免除訴願之前置程序，使原處分機關能再次自我審查
    原裁決是否合法妥當，滿足依法行政之要求，並可兼顧當事
    人之程序利益，避免當事人不必要之時間、勞力、費用之浪
    費，亦可達成司法資源之有效利用。如原處分機關審查結果
    認原裁決確有違法或不當之情事，自可撤銷或變更原裁決，
    並就同一違規事實為新裁決並為答辯，至於此變更後之新裁
    決如仍非完全依原告之請求處置，依行政訴訟法第237條之4
    第3項規定之反面解釋，自不應視為原告撤回起訴，管轄法
    院仍應就原處分機關變更後所為之新裁決及答辯為審判對象
    ，繼續進行審理。查被告本以110年9月23日新北裁催字第48
    -CT0000000號違反道路交通管理事件裁決書，裁處原告罰鍰
    新臺幣（下同）18,000元、記違規點數3點、應參加道路交
    通安全講習、吊扣汽車牌照3個月。嗣經原告不服，提起行
    政訴訟，本院依職權移請被告重新審查後，被告乃改以110
    年11月9日新北裁催字第48-CT0000000號違反道路交通管理
    事件裁決書，裁處原告罰鍰18,000元、記違規點數3點、應
    參加道路交通全講習、吊扣汽車牌照3個月（違規事實及違
    反法條均未變更，僅刪除原載關於汽車牌照逾期不繳送之處
    理部分），而因原告於起訴時即訴請撤銷原裁處之全部處罰
    內容，故上開新裁決顯非完全依原告之請求處置，依照前述
    說明，本院司法審查之對象自應為被告110年11月9日新北裁
    催字第48-CT0000000號違反道路交通管理事件裁決書。
貳、實體方面：
一、爭訟概要：
    緣原告所有之車牌號碼000-0000號自用小客車（下稱系爭車
    輛），於110年2月12日17時31分許，經駕駛而行經新北市淡
    水區北新路1段（101甲線14K路段），跨越分向限制線駛入
    對向車道而超越前車（下稱乙車）後駛回原車道，旋突然於
    車道中暫停，而系爭車輛之駕駛人並手持西瓜刀下車欲與乙
    車之駕駛人理論，經民眾於同日檢具行車紀錄器錄影資料向
    警察機關提出檢舉，嗣經新北市政府警察局淡水分局查證屬
    實，認其有「非遇突發狀況，在車道中任意暫停；非遇突發
    狀況，在行駛中於車道暫停（處車主）」之違規事實，乃於
    110年2月24日填製新北市政府警察局新北市警交大字第CT00
    00000號舉發違反道路交通管理事件通知單對系爭車輛之車
    主（即原告）予以舉發，記載應到案日期為110年4月10日前
    ，並於110年2月24日移送被告處理，原告於110年3月26日填
    製「新北市政府交通事件裁決處交通違規案件陳述書」向被
    告陳述不服舉發（未依道路交通管理處罰條例第85條第1項
    之規定辦理歸責實際駕駛人事宜）。嗣被告認原告所有之系
    爭車輛經駕駛而有「一、非遇突發狀況，在車道中任意暫停
    。二、非遇突發狀況，在行駛中於車道暫停（處車主）。」
    之違規事實，乃依修正前道路交通管理處罰條例第43條第1
    項第4款、第4項、第5項前段（漏繕）、第63條第1項（第3
    款）、第24條（第1項第3款）及違反道路交通管理事件統一
    裁罰基準表等規定，以110年11月9日新北裁催字第48-CT000
    0000號違反道路交通管理事件裁決書（下稱原處分），裁處
    原告罰鍰18,000元，記違規點數3點，並應參加道路交通安
    全講習及吊扣汽車牌照3個月。原告不服，遂提起本件行政
    訴訟。
二、原告起訴主張及聲明：
（一）主張要旨：
 　1、當時由於前車行駛速度過慢，我方短鳴喇叭兩聲，提醒前
      車加速，前車卻開始故意減慢速度，約以20km/h以下行駛
      ，甚至利用緊急煞車，造成我方差點追撞，由行車紀錄影
      像可見，在我短鳴喇叭後，前車與其前方車輛車距越拉越
      大，及我車後方影像顯示車輛陸續追上，可明顯確認前車
      有故意擋車之事實，然後刻意等待我方超車後，再利用行
      車紀錄器，檢舉我方違規行駛（此違規罰單我已繳清），
      實屬惡質駕駛行為。
   2、前車故意放慢車速，急煞車，在我方進行超車時，卻又故
      意同時加速與我並行，行車影像可明顯看出對方同時加速
      ，不讓通過，且蓄意左靠惡意逼車，逼迫我方車輛逆向行
      車，由於過於靠近造成雙方左右後視鏡擦撞，甚至刻意加
      速不讓行，導致我方差點追撞前方車輛。
   3、由於有造成後視鏡碰撞及對方的惡意駕駛行為，故停車理
      論釐清肇責，要打電話通知警方前來處理，對方卻又不下
      車處理釐清行車事故，由於山路，為免回堵，在對方不理
      會狀況下，我也只好儘快離開現場，由影片時間可確認停
      車欲釐清事故僅約50秒時間，若對方願意下車釐清事故，
      我即會於車輛後方10公尺處擺放三角警示架，並通知110
      到場處理。
   4、但對方卻不開窗不理會，我為避免車輛回堵，也只好迅速
      上車離開，然而對方卻以此控訴我方停止於行駛中車道，
      故意製造我方違規行為，並利用行車紀錄影像逕行檢舉，
      故我方在此提出申訴，我方產生之違規行為，乃由於對方
      惡劣駕駛行為惡意逼車，故意製造我方違規。事後再以行
      車影像檢舉我方非緊急事故停止於車道中（危險駕駛）；
      但事實並非無事故，雙方有擦撞，並且是由於對方的惡意
      擋車及逼車才造成擦撞，進而我方停車欲釐清事故，並非
      其檢舉無故停止於車道中。若我已產生擦撞卻無停下處理
      ，是否反而遭對方控訴肇事逃逸，所以對於此罰單提出撤
      銷申訴。
   5、近期才重新修法惡意擋車之法條，故在此事件上，乃是由
      於對方擋車之行為，才造成後續擦撞，希望法官明辨是非
      ，以示公平。
（二）聲明：原處分撤銷。
三、被告答辯及聲明：
（一）答辯要旨：
   1、按臺北高等行政法院107年度交上字第221號裁定意旨略謂
      ：「依道路交通安全規則第94條第2項及道路交通管理處
      罰條例第43條第1項第4款等規定之解釋，可知所謂『突發
      狀況』之存在，應具有立即發生之危險性及緊迫性之狀況
      存在，方才屬之，亦即上開說明所舉之例，諸如前方有車
      禍突然發生、道路塌陷、車輛惡意危險之駕駛行為或巨大
      貨物突然掉落路面、惡烈天候情況等等其它緊急突發狀況
      ，導致駕駛人當下不得不採取驟然減速、煞車或於車道中
      暫停時等措施，如此始符緊急避難之法理及道路交通管理
      處罰條例第43條第1項第4款之例外而不予處罰規定意旨。
      」，準此以觀，稱遇有突發狀況者，其情狀當限縮於類如
      「前方有車禍突然發生、道路塌陷、車輛惡意危險之駕駛
      行為或巨大貨物突然掉落路面、惡烈天候」之情形，而不
      得由行為人主觀恣意認定。
   2、查採證影片所示，檢舉人原以正常速度行駛於系爭車道中
      ，此時原告突然從檢舉人之左方以逆向跨越雙黃線之方式
      超車並插入檢舉人之正前方，原告於插入檢舉人車道正前
      方後，即於前方尚可行駛而不存在前述臺北高等行政法院
      107年度交上字第221號裁定所指之危險情狀時於車道中暫
      停並手持刀械下車走向檢舉人之駕駛座，上開情節有採證
      影片可證；查系爭路段為山區道路，且當時為陰雨氣候，
      原告於該址無遇突發狀況而將車輛停止於車道中造成檢舉
      人及後方多數不特定之車輛無法正常通行於上，且參其起
      訴意旨亦可知其目的係為阻擋檢舉人之車輛前進，核其情
      節自已具備道路交通管理處罰條例第43條第1項第4款之主
      客觀構成要件，應無疑義。
   3、原告固稱系爭當時檢舉人有與之發生擦撞，且其亦有故意
      龜速行駛之情節；惟參採證影片所示，俱無原告所稱之情
      事發生，原告容須就其主張提出證明，以實其說；退步言
      之，縱令系爭當時檢舉人有與原告發生擦撞或逼車之糾紛
      ，原告亦應尋求正當合法之管道而予以制裁，要非以於蜿
      蜒且地面濕滑之山中道路以如此危險之方式攔車後，復以
      手持刀械下車恫嚇他人之方式解決；是原告於本件中尚未
      能證明其所稱之損害（被擦撞、被逼車）確實存在，其後
      續可否為自我保全之手段即有可議，又參前述證據所示，
      原告所為之保全手段乃「驟然於車道中暫停擋道」、「手
      持刀械下車談判」，自非屬保全上列法益所必要者，是原
      告於本件中所為之違規行為既無阻卻違法之可能，自不能
      作為解免其行政法上義務之理由。
   4、再者，原告既為合法考領汽車駕駛執照之人，有駕駛人基
      本資料為憑，其對上述規定應知之甚詳，並應確實遵守。
      是原告前揭所述，無非單方所執之詞，委無足取。
 　5、綜上所述，原告之訴為無理由。
（二）聲明：原告之訴駁回。
四、爭點：
    原告所有之系爭車輛是否經駕駛而有原處分所指「『非遇突
    發狀況』，於車道中暫停」、「『非遇突發狀況』，在行駛中
    於車道中暫停（處車主）」之違規事實？
五、本院的判斷：
（一）前提事實：
　　　爭訟概要欄所載之事實，除原告以斯時因乙車惡意擋車、
      逼車，致系爭車輛被迫逆向行車，且雙方車輛之照後鏡發
      生擦撞，故停車理論欲釐清肇責，乃否認違規外，其餘事
      實業據原告於起訴狀所不爭執，且有舉發違反道路交通管
      理事件通知單影本1紙、舉發案件查詢影本1紙、新北市政
      府交通事件裁決處交通違規案件陳述書影本1份、違規查
      詢報表影本1紙、新北市政府警察局淡水分局110年8月3日
      新北警淡交字第1104331553號函影本1份、原處分影本1紙
      、汽車車籍查詢影本1紙（見本院卷第65頁、第67頁、第7
      7頁、第78頁、第83頁、第85頁、第86頁、第109頁、第11
      1頁）、乙車行車紀錄器錄影擷取畫面47幀（見本院卷第8
      7頁至第89頁、第91頁至第97頁、第203頁至第257頁〈單數
      頁〉）、系爭車輛行車紀錄器錄影擷取畫面41幀（見本院
      卷第121頁至第201頁〈單數頁〉）、乙車及系爭車輛行車紀
      錄器錄影光碟各1片、職務報告〈載明檢舉人基本資料、檢
      舉日期及內容〉影本1紙（均置於本院卷卷末存置袋）足資
      佐證，是除原告主張及否認部分外，其餘事實自堪認定。
（二）原告所有之系爭車輛經駕駛而確有原處分所指「『非遇突
      發狀況』，於車道中暫停」、「『非遇突發狀況』，在行駛
      中於車道中暫停（處車主）」之違規事實：
   1、應適用之法令：
　　⑴道路交通安全規則第94條第2項前段：
　　　汽車除遇突發狀況必須減速外，不得任意驟然減速、煞車
      或於車道中暫停。
　　⑵道路交通管理處罰條例第7條之1 ：
　　　對於違反本條例之行為者，民眾得敘明違規事實或檢具違
      規證據資料，向公路主管或警察機關檢舉，經查證屬實者
      ，應即舉發。但行為終了日起逾七日之檢舉，不予舉發。
      ⑶
　　⑶道路交通管理處罰條例第24條第1項第3款：
　　　汽車駕駛人，有下列情形之一者，應接受道路交通安全講
      習：三、有第四十三條規定之情形。
　　⑷道路交通管理處罰條例第43條第1項第4款、第4項前段、第
      5項前段（修正前即行為時）：
　　　汽車駕駛人，駕駛汽車有下列情形之一者，處新臺幣6,00
      0元以上24,000元以下罰鍰，並當場禁止其駕駛：四、非
      遇突發狀況，在行駛途中任意驟然減速、煞車或於車道中
      暫停。汽車駕駛人有第一項第一款至第四款或前項行為者
      ，並吊扣該汽車牌照三個月。汽車駕駛人違反第一項、第
      三項規定者，應接受道路交通安全講習。
　　⑸道路交通管理處罰條例第63條第1項第3款：
　　　汽車駕駛人有下列各款所列條款之一者，除依原條款處罰
      鍰外，並予記點：三、有第四十三條、第五十三條或第五
      十三條之一情形之一者，各記違規點數三點。
　　⑹行政罰法第5條：
　　　行為後法律或自治條例有變更者，適用行政機關最初裁處
      時之法律或自治條例。但裁處前之法律或自治條例有利於
      受處罰者，適用最有利於受處罰者之規定。
　　⑺按「本細則依道路交通管理處罰條例第九十二條第四項規
      定訂定之。」、「處理違反道路交通管理事件之程序及統
      一裁罰基準，依本細則之規定辦理。前項統一裁罰基準，
      如附件違反道路交通管理事件統一裁罰基準表。」，違反
      道路交通管理事件統一裁罰基準及處理細則第1條、第2條
      第1項、第2項分別亦有明定，是違反道路交通管理事件統
      一裁罰基準及處理細則即係基於法律之授權所訂定，而該
      處理違反道路交通管理事件之統一裁罰基準（即「違反道
      路交通管理事件統一裁罰基準表」）已考量「違反事件」
      、「法條依據」、「法定罰鍰額度或其他處罰」、「違規
      車種類別或違規情節」、「期限內繳納或到案聽候裁決者
      」、「逾越應到案期限30日內，繳納罰鍰或到案聽候裁決
      者」、「逾越應到案期限30日以上60日以內，繳納罰鍰或
      到案聽候裁決者」、「逾越應到案期限60日以上，繳納罰
      鍰或逕行裁決處罰者」等因素，作為裁量之標準，並未違
      反授權之目的及裁量權之本質，是其不僅直接對外發生效
      力，且被告亦應受其拘束而適用之。
   2、依前揭乙車行車紀錄器錄影擷取畫面所示，於畫面顯示時
      間2021/02/12（下同）17：31：58起，一白色車輛跨越雙
      黃線而由乙車之左側超車至乙車前方，旋於前方並無阻礙
      通行之情況下停止於車道中（雙向各僅一車道），其車牌
      號碼為「BBU-5015」（即系爭車輛），且自17：32：17起
      ，系爭車輛之駕駛人手持西瓜刀下車後即朝乙車駕駛座旁
      走去，於17：32：40起，走至乙車之左前方目視乙車駕駛
      人，於17：32：50回到駕駛座，於17：33：03起駛而離去
      ；另依前揭系爭車輛行車紀錄器錄影擷取畫面所示，系爭
      車輛一路緊跟前方車輛，而前方車輛亦有多次煞車之情事
      ；復衡諸原告亦指稱因乙車行速緩慢，系爭車輛之駕駛人
      乃對乙車按鳴喇叭，致乙車駕駛人「惡意擋車、逼車」。
      據此，足見系爭車輛之駕駛人乃係對乙車之駕駛人心生不
      滿，乃為上開行徑而為情緒之宣洩，是此一將車暫停於車
      道之緣由，核與道路交通安全規則第94條第2項前段所指
      之「遇突發狀況」顯屬有間，故被告據之認其有「『非遇
      突發狀況』，於車道中暫停」、「『非遇突發狀況』，在行
      駛中於車道中暫停（處車主）」之違規事實，乃以原處分
      裁處系爭車輛之車主（即原告）前揭處罰內容，觀諸前開
      規定，依法洵屬有據。
   3、雖原告執前揭情詞而為主張；惟查：
　　⑴由上開行車紀錄器錄影擷取畫面以觀，未見二車有原告所
      指照後鏡擦撞之情事，且苟有原告所指情事，則衡情系爭
      車輛之駕駛人於停下車輛後，應會察看其受損情形，而非
　　　如前開行車紀錄器錄影擷取畫面所示之行徑；況且，依原
      告於起訴狀所載，照後鏡發生擦撞亦非在系爭車輛停止處
      ，則系爭車輛之駕駛人縱使為釐清肇責或因遭「逼車、擋
      車」，亦應停靠路邊，或進而報警處理，尚非可恣意於車
      道中暫停而擋住他車行進路線，致生危害於交通安全，亦
      即原告所指情事並不構成「遇突發狀況」，而可在行駛中
      於車道中暫停。
　　⑵又乙車之駕駛人是否有原告所指「逼車、擋車」之違規事
      實，乃屬另事，並不影響原告所有之系爭車輛經駕駛而為
      本件違規事實致應受之罰責。
（三）本件判決基礎已經明確，兩造其餘的攻擊防禦方法及訴訟
      資料經本院斟酌後，核與判決結果不生影響，無一一論述
      的必要，一併說明。
（四）本件第一審裁判費為300元，所以確定第一審訴訟費用額
      為300元，由原告負擔。
六、結論：原處分並無違誤，原告訴請撤銷為無理由，應予駁回
    。
中　　華　　民　　國　　110 　年　　12  　月　　24  　日
                  行政訴訟庭  法  官  陳鴻清
一、上為正本係照原本作成。
二、如不服本判決，應於判決送達後20日內，向本院提出上訴狀
    並表明上訴理由（原判決所違背之法令及其具體內容或依訴
    訟資料可認為原判決有違背法令的具體事實），其未載明上
    訴理由者，應於提出上訴後20日內向本院補提理由書（上訴
    狀及上訴理由書均須按他造人數附繕本，如未按期補提上訴
    理由書，則逕予駁回上訴），並應繳納上訴裁判費新臺幣75
    0元。
                              書記官  李玉秀
中　　華　　民　　國　　110 　年　　12  　月　　24  　日